【裁判字號】    97,訴,514
【裁判日期】    980525
【裁判案由】    分割共有物
【裁判全文】
臺灣屏東地方法院民事判決               97年度訴字第514號
原      告  丙○○○
被      告  乙○○○
訴訟代理人  甲○○
被      告  丁○○○
訴訟代理人  戊○○
上列當事人間請求分割共有物事件，本院於民國98年5 月18日言
詞辯論終結，判決如下：
    主  文
兩造共有之坐落屏東縣車城鄉○○段二四九地號面積五二二六平
方公尺土地依下列方法分割：如附圖方案二所示編號Ａ部分面積
二０二三平方公尺土地分歸被告乙○○○所有；編號Ｂ部分面積
一二一四平方公尺土地分歸被告丁○○○所有；編號Ｃ部分面積
一六一九平方公尺土地分歸原告所有；編號Ｄ部分面積三七０平
方公尺土地分歸兩造按應有部分被告乙○○○一二分之五、被告
丁○○○四分之一及原告三分之一共有。
訴訟費用由被告乙○○○負擔一二分之五、被告丁○○○負擔四
分之一，餘由原告負擔。
    事實及理由
一、本件原告起訴主張坐落屏東縣車城鄉○○段二四九地號面積
    五二二六平方公尺土地為兩造所共有，應有部分為原告三分
    之一，被告乙○○○、丁○○○則各為一二分之五、四分之
    一，有土地登記謄本可證。系爭土地並無因其使用目的而有
    不能分割之情形，兩造間亦未訂立有不分割之特約，惟就分
    割方法則無從獲致協議，爰訴請准予以裁判分割之。至於分
    割方法，因原告未曾使用系爭土地，主張應採縱切方式分割
    為三筆，由東向西依序分歸被告乙○○○、丁○○○及原告
    所有。
二、被告則以：
(一)被告乙○○○部分：同意分割，但因其就現使用之中段部分
    土地，於民國63年前係種植雜糧，自63年起已耗費鉅資改良
    土壤並鑿井取水，使能種植稻米，每年約可收穫二、三千公
    斤，故希望能分配在系爭土地中段位置。
(二)被告丁○○○部分：同意分割，其現使用系爭土地北側部分
    種植芒果、釋迦及香蕉等果樹，故希望能分配在其現使用之
    位置。
三、本件原告主張坐落屏東縣車城鄉○○段二四九地號面積五二
    二六平方公尺土地為兩造所共有，應有部分原告為三分之一
    ，被告乙○○○、丁○○○則各為一二分之五、四分之一，
    上開土地並無因其使用目的而有不能分割之情形，而兩造對
    該土地亦未訂立不分割之特約，惟就分割方法則無從獲致協
    議之事實，業據其提出系爭地號土地登記謄本為證，而被告
    就此復未爭執，堪信為實在。從而，原告訴請以判決分割系
    爭土地，即無不合，所訴應予准許。
四、查系爭土地之使用分區為國家公園區土地，地目為旱，屬山
    坡地漸升地形，南北較為狹長且南高北低，東側為水利地圳
    溝，北臨後灣路部分土地由被告丁○○○使用種植芒果、釋
    迦及香蕉等果樹；中段部分土地現由被告乙○○○使用，業
    經闢為二階梯田種植水稻，可由西側碎石路對外通行出入；
    南邊雜樹叢生，現況無人使用，以上各情，業經本院至現場
    勘驗明確，並囑託屏東縣恆春地政事務所派員實施測量，復
    為到場之兩造分別指明且互所不爭，有勘驗筆錄、土地登記
    謄本及複丈成果圖在卷可稽。
五、至就系爭土地之分割方法，原告主張按兩造之應有部分比例
    面積，採縱切方式分割為三筆，由東向西依序分歸被告乙○
    ○○、丁○○○及原告各自取得，即如後附圖方案一所示；
    而被告則均主張按其等應有部分比例面積分配在其等現使用
    位置，餘則分歸原告取得，即如後附圖方案二所示，兩造均
    各有所持。然本院審酌被告在其等現使用位置已墾植耕作多
    年，且系爭土地南北狹長並北低南高，如採原告主張之縱切
    方式分割，依附圖方案一所示每筆土地之平均面寬約14公尺
    與平均縱深約90公尺顯失比例，南北益見狹長，加以南北係
    屬漸升坡，不利於各筆土地之利用，是就本件自應按如附圖
    方案二以定分割方法，其中西側編號Ｄ部分土地係供各筆土
    地通行使用，俾兩造日後對各該分得之土地均得便於規劃使
    用，以期能地盡其利，兩造各自取得之土地位置及面積，分
    別如主文第一項所示。
據上論結，本件原告之訴為有理由，依民事訴訟法第78條、第81
條、第85條第1項但書、第2項，判決如主文。
中    華    民    國    98    年    5    月    25     日
                        民事第一庭法  官  孫  國  禎
正本係照原本作成。
如對判決上訴，須於判決送達後廿日內向本院提出上訴狀，其未
表明上訴理由者，應於提出上訴後二十日內向本院補提理由書狀
（均須按他造當事人之人數附繕本）。
中    華    民    國    98    年    5    月    25     日
                                  書記官  曾  文  玲


司法院資訊處製作；財團法人民間司法改革基金會備份。
